【裁判字號】    98,交聲,400
【裁判日期】    990302
【裁判案由】    違反道路交通管理處罰條例
【裁判全文】
臺灣宜蘭地方法院交通事件裁定         98年度交聲字第400號
原處分機關  交通部公路總局臺北區監理所宜蘭監理站
異  議  人
即受處分人  甲○○
上列異議人即受處分人因違反道路交通管理處罰條例案件，對於
交通部公路總局臺北區監理所宜蘭監理站於民國98年11月5日所
為之宜監字第裁43-AEY243096號裁決處分，聲明異議，本院裁定
如下：
    主  文
異議駁回。
    理  由
一、原處分意旨略以：異議人即受處分人甲○○於民國98年9月2
    5日下午9時54分許，駕駛車牌號碼562-EM號營業一般小客車
    行經臺北市○○○路○段39號前，因有併排臨時停車之違規
    行為，而為臺北市政府警察局松山分局以北市警交字第AEY2
    43096號舉發違反道路交通管理事件通知單（下稱舉發通知
    單），舉發其違反道路交通管理處罰條例第55條第4款規定
    ，爰依上開規定，裁處異議人新臺幣（下同）600元等語。
二、異議意旨略以：(一)復興南路微風廣場門口較寬之外側車道之
    功能，除提供車輛行駛外，並提供車輛停放及臨時停車上下
    客之用，因此車輛停放及臨時停車上下客時，發生併排停車
    並無不當。(二)依違反道路交通管理事件統一裁罰基準及處理
    細則第12條之第5款規定，駕駛汽車因上、下客貨，致有本
    條例第55條之情形，惟尚無妨礙其他人、車通行，免予舉發
    。異議人在復興南路外側車道微風廣場門口，黑色自用車輛
    臨停處的外側的小缺口處併排臨停讓乘客下車後，正將車輛
    駛出時，員警突然騎機車出現在異議人駕駛座車窗旁，要異
    議人搖下車窗，並告知併排臨停停車，異議人乃向員警說明
    在外側車道併排臨時停車是讓乘客下車，且亦無妨礙交通之
    情形，執法員警即應依填寫通知單違反道路交通管理事件統
    一裁罰基準及處理細道路交通管理處罰條例第55條則第11條
    第1款定辦理。(三)異議人只有併排於第2排而已，並非併排於
    第3排。為此聲明異議云云。
三、按汽車臨時停車時，不得併排臨時停車，應依車輛順行方向
    緊靠道路右側，其右側前後輪胎外側距離緣石或路面邊緣不
    得逾60公分，道路交通安全規則第111條第1項第5款、第2項
    定有明文。次按汽車駕駛人，併排臨時停車者，處新臺幣30
    0元以上600元以下罰鍰，道路交通管理處罰條例第55條第4
    款定有明文。
四、經查：
  (一)異議人之車牌號碼562-EM號營業小客車，係在臺北市○○○
    路○段39號前設有禁止停車標線（黃線）之處併排臨時停車
    之事實，業經異議人自承在卷，並據證人即本件製單舉發之
    警員楊晟輔於本院另案調查時結證屬實，復有舉發通知單及
    現場光碟在卷可稽，則異議人於上開時、地，在設置禁止停
    車標誌、標線之處所併排臨時停車之違規行為，足以認定。
  (二)異議人固以前詞置辯。惟查：
  1.證人楊晟輔於本院另案調查時結證稱：98年9月25日大概快
    21點50分許，伊巡邏經過台北市松山區○○○路○段39號前
    ，看到微風廣場的門口，有1台562-EM號計程車併排停車到
    第3排，便向前去跟駕駛人即異議人說，車輛併排到第3排會
    影響到交通，異議人跟伊說，剛剛是載客人讓客人下車，伊
    就跟異議人說伊沒有看到客人，只有看到車輛在這裡併排，
    而且異議人是停在那裡，並不是臨時停車而踩煞車，因為伊
    看到該車煞車燈沒有亮，因那時還是很熱鬧，異議人停車在
    那裡已經妨礙到後面的交通，…之後伊將異議人引導到前方
    比較沒有車的地方停下來開單AEY243096號。在舉發時，異
    議人停車的位置係在復興南路39號微風廣場外面，係併排停
    車的第3排，那邊是黃線。伊發現異議人車輛停在該處的時
    候，並沒有看到車上乘客下來。當時異議人沒有正要把車子
    駛出的動作，就是停在那裡。伊過去的時候，也沒有看到他
    在整理鈔票，或是零錢，異議人就是坐在駕駛座上。異議人
    車輛裡面的那兩台並不是營業自小客車，而是普通自小客車
    等語綦詳（見本院98交聲409號卷第24-26頁），顯見異議人
    上開併排臨時停車之行為，並非係因上、下客，自無審酌違
    反道路交通事件統一裁罰基準及處罰細則第12條第1項第5款
    規定之餘地。異議人另雖辯稱：中山分局回函也有寫到伊有
    臨停下客之行為云云，並提出臺北市政府警察局松山分局98
    年10月26日北市警松分交字第09832379400號函文及8年12月
    11日北市警松分交字第09832658300號函文為證。惟經本院
    函詢結果，該分局函覆稱：「經查旨揭車輛於98年9月25日
    下午9時54分，在本市○○○路○段39號前併排臨時停車，且
    當時並無上下客之情形（詳舉發員警答辯表），為本分局中
    崙所執勤員警發現並指揮該車往前移至同址未妨害交通地點
    ，據以告發無誤。」等語，有該分局99年1月13日北市警松
    分交字第09930117900號函文暨舉發違反道路交通管理事件
    員警答辯表在卷可稽。因此，異議人所舉上開內容有誤之函
    文尚難據為有利之認定。
  2.再者，異議人違規地點縱係設製禁止停車標線（黃線），可
    供汽車臨時停車，或於無妨礙其他人、車通行時併排臨時停
    車以便上、下客，而未嚴重危害交通安全、秩序或發生交通
    事故。然異議人上開併排臨時停車之行為，並非係因上、下
    客，已如前述，自不得併排臨時停車。況且，異議人係併排
    停車到第3排，已經妨礙到後面的交通，始將異議人引導到
    前方比較沒有車的地方停下來製單舉發乙節，業據證人楊晟
    輔結證述如，並有攝錄「異議人經警員引導後，有駕駛562-
    EM號計程車由第3線車道方向偏往第4線車道方向行駛，並將
    車停在第4線即最外側車道內之行為，嗣警員即製單舉發」
    等內容之現場錄影光碟1片、臺北市政府警察局松山分局99
    年1月13日北市警松分交字第09930117900號函文暨舉發違反
    道路交通管理事件員警答辯表，及98年12月28日北市警松分
    交字第09832775000號函附之現場繪圖與事後現場照片可證
    。而經本院當庭勘驗異議人提出之現場光碟之結果為：本件
    舉發違規之處自光碟播放後1分零1秒起，交通流量變大，有
    汽車、機車、腳踏車經過，但尚無塞車之情況等情，有本院
    98年12月16日調查筆錄及現場光碟1片在卷可稽（見本院卷
    24頁），依此觀之，違規地點之交通狀況雖未到達阻塞之程
    度，然亦顯屬交通繁忙路段，倘異議人於夜間10時許，將其
    車輛併排於第3排而臨時停放在上址，不僅侵害其他汽、機
    車及腳踏車正常行車路線，導致其後方往來汽、機車及腳踏
    車之行經該處時，即須偏向內側車道處行駛始能通過，而有
    與同向車輛擦撞之虞，徒增他車行駛上之不便，且可能危及
    其他汽、機車及腳踏車行駛安全，並影響交通流暢，故證人
    楊晟輔所述：異議人併排於第3排而臨時停車之行為，已經
    妨礙到後面的交通等語，並非無據。異議人辯稱其停車並未
    妨礙他車通行云云，尚難足採。從而，異議人所言上開併排
    臨時停車係因上、下客乙節縱使為真，亦核與違反道路交通
    事件統一裁罰基準及處罰細則第12條第1項第5款規定之「無
    妨礙其他人、車通行」等要件有間，要無適用之餘地。
  3.至於異議人辯稱：伊只有併排於第2排而已，並非併排於第3
    排云云，並提出之現場光碟為證。然異議人係併排停車到第
    3排，已經妨礙到後面的交通，始將異議人引導到前方比較
    沒有車的地方停下來製單舉發乙節，業如前述。而經本院勘
    驗異議人提出之現場光碟結果，異議人從該片現場光碟錄影
    初始迄警員製單舉發為止，均無移動車輛之舉動，顯見異議
    人提出之現場光碟應係自證人楊晟輔將其車輛引導到違規地
    點前方比較沒有車的地方停下來後，才開始錄影存證。因此
    ，尚難認定現場光碟所示之異議人停車處，即是其最初之併
    排臨時停車之地點。異議人前揭辯解，自不足以為據。
五、綜上所述，原處分機關依道路交通管理處罰條例第55條第4
    款規定，裁處異議人600元，並無不合。本件聲明異議為無
    理由，應予駁回。
據上論斷，應依道路交通案件處理辦法第19條，裁定如主文。
中    華    民    國    99    年    3     月    2     日
                  交通法庭  法  官  陳映佐
以上正本證明與原本無異。
如不服本裁定，應於裁定送達後5日內，向本院提出抗告狀。（
應附繕本）
                            書記官  翁靜儀
中    華    民    國    99    年    3     月    2     日

司法院資訊處製作；財團法人民間司法改革基金會備份。
